【裁判字號】    97,簡上,217
【裁判日期】    970909
【裁判案由】    妨害公務
【裁判全文】
臺灣彰化地方法院刑事判決             97年度簡上字第217號
上  訴  人
即  被  告  乙○○
上列上訴人因妨害公務案件，不服本院彰化簡易庭九十七年度彰
簡字第八二四號中華民國九十七年七月十六日第一審判決（原檢
察官聲請簡易判決處刑案號：九十七年度偵字第四二七八號），
本院管轄第二審合議庭判決如下︰
    主  文
上訴駁回。
乙○○緩刑貳年。
    事實及理由
一、本案經本院審理結果，認第一審判決認事用法及量刑均無不
    當，應予維持，並引用第一審判決書記載之事實、證據及理
    由（如附件）。
二、本件上訴人即被告乙○○（以下簡稱被告）上訴意旨略以：
    被告係屬智能不足之人（言語智商五十四分、操作智商四十
    九分，總智商五十二分），因不能辨識其行為違法或欠缺依
    其辨識而行為之能力，故向警員表明並非故意不戴安全帽，
    以及為何對其盤檢等舉動，被告之行為雖未達不能辨識其行
    為違法或欠缺依其辨識而行為之能力之程度，但有顯著降低
    ，此有台中榮民總醫院診斷證明書及身心障礙手冊各一份可
    按，足認被告之犯罪能力顯著減低，且本件警員願意原諒被
    告，並已與被告調解成立，此有鹿港鎮調解委員會調解書一
    份可按，請鈞院從輕量刑或為緩刑之諭知，以啟自新等語。
三、訊據被告乙○○對於上開妨害公務犯行坦承不諱，並有警員
    甲○○受傷之照片三幀、被告及其機車之照片六幀在卷可稽
    ，足認被告之自白與事實相符，堪予採信。按警察任務為依
    法維持公共秩序，保護社會安全，防止一切危害，促進人民
    福利，且警察有依法執行搜索、扣押、拘提及逮捕之職權，
    警察法第二條、第九條第四款分別定有明文，而警察為履行
    法定任務而為一切必要之行為，均不失為其依法令執行公務
    之內容，是本件警員甲○○因被告騎乘機車未依規定戴安全
    帽行經彰化縣鹿港鎮○○路與民權路交岔路口，致為在該處
    值勤員警甲○○欄查，並詢問被告為何未戴安全帽並要求出
    示駕駛執照、行車執照等相關證件時被告先是表明自己並非
    故意不戴安全帽，及質疑員警為何對其盤來嗣隨即出手毆打
    正依法執行職務之甲○○之胸部，並以雙手緊勒甲○○之頸
    部，被告所為自係屬對公務員依法執行職務時施強暴無誤，
    是以本件事證明確，被告犯行洵堪認定。另按刑法上之心神
    喪失與精神耗弱，應依行為時精神障礙程度之強弱而定，如
    行為時之精神，對於外界事務全然缺乏知覺理會及判斷作用
    ，而無自由決定意思之能力者，為心神喪失，如此項能力並
    非完全喪失，僅較普通人之平均程度顯然減退者，則為精神
    耗弱（最高法院二十六年渝上字第二三七號判例意旨參照）
    ，九十四年二月二日修正公布，並於九十五年七月一日施行
    之刑法第十九條以「心神喪失」與「精神耗弱」之語意不明
    確，其判斷標準更難有共識，實務上欲判斷行為人於行為時
    之精神狀態，常須藉助醫學專家之鑑定意見，惟心神喪失與
    精神耗弱概念，並非醫學上之用語，故修正為「行為時因精
    神障礙或其他心智缺陷，致不能辨識其行為違法或欠缺依其
    辨識而行為之能力者，不罰。行為時因前項之原因，致其辨
    識行為違法或依其辨識而行為之能力，顯著減低者，得減輕
    其刑。前二項規定，於因故意或過失自行招致者，不適用之
    。」。本案被告雖陳稱其係屬智能不足之人（言語智商五十
    四分、操作智商四十九分，總智商五十二分），因而不能辨
    識其行為違法或欠缺依其辨識而行為，並提出行政院國軍退
    除役官兵輔導委員會台中榮民總醫院診斷證明書及中華民國
    身心障礙手冊各一份，惟被告於九十七年五月四日警詢、偵
    訊時，就其妨害公務犯行之事實經過，均能清楚記憶、完整
    陳述，且於本院審理期日，就相關訊問之內容，亦能自為完
    全之陳述，且稱其對事物之了解程度與一般人差不多，並表
    示其平常不會如此，係因當天在工作地點與朋友吵架，正在
    為工作之事情煩惱，以致心情浮躁，才出手毆打員警，足認
    被告於案發當時之精神狀態，較諸普通人之平均程度，並無
    顯然減退之情事，自與刑法第十九條所定心神喪失或精神耗
    弱者有間。
四、原審審酌被告因騎乘機車未依規定戴安全帽為警欄查時，竟
    對警員施以強暴，漠視執法人員之人身安全，並妨害公權力
    之行使，及考量被告平日之素行、犯罪之動機、目的、手段
    、對國家公權力之執行所生危害之程度甚巨及犯罪後坦承犯
    行態度尚屬良好等一切情狀，量處有期徒刑三月，並依刑法
    第四十一條第一項前段之規定諭知易科罰金之折算標準，核
    無違誤或量刑過重之不當情形，上訴人即被告之上訴，難認
    有理由，應予駁回。又被告前未曾因故意犯罪受有期徒刑以
    上刑之宣告之事實，此有台灣高等法院被告前案紀錄表可按
    ，且其已與被害人警員甲○○調解成立，此有彰化縣鹿港鎮
    調解委員會調解書一份在卷可稽，被告經此次科刑之宣告，
    當知警惕，信無再犯之虞，本院認本件所宣告之刑，以暫不
    執行為適當，併宣告緩刑二年，以啟自新。
據上論斷，應依刑事訴訟法第四百五十五條之一第一項、第三項
、第三百七十三條、第三百六十八條，刑法第七十四條第一項第
一款，判決如主文。
本件經檢察官張聖傳到庭執行職務。
中    華    民    國    97    年    9     月    9     日
                        臺灣彰化地方法院刑事第二庭
                            審判長法官  石馨文
                            法      官  黃齡玉
                            法      官  尚安雅
以上正本證明與原本無異。
本判決不得上訴。
中    華    民    國    97    年    9     月    10    日
                            書  記  官  洪年慶


司法院資訊處製作；財團法人民間司法改革基金會備份。
